【裁判字號】    97,交上易,5
【裁判日期】    970306
【裁判案由】    過失傷害
【裁判全文】
臺灣高等法院刑事判決                 97年度交上易字第5號
上  訴  人  臺灣桃園地方法院檢察署檢察官
被      告  乙○○
上列上訴人因被告過失傷害案件，不服臺灣桃園地方法院96年度
交易字第388 號，中華民國96年12月7 日第一審判決（聲請簡易
判決處刑案號：臺灣桃園地方法院檢察署96年度偵字第9699 號）
，提起上訴，本院判決如下：
    主  文
上訴駁回。
    理  由
一、聲請簡易判決處刑意旨略以：被告乙○○於民國（下同）95
    年11月11日下午6 時10分許，駕駛車號KH-5126 號自用小客
    車，沿桃園縣觀音鄉○○路往草漯方向直行，行經桃園縣觀
    音鄉○○路586 號前，應注意汽車行駛時，駕駛人應注意車
    前狀況，並隨時採取必要措施，而依當時情形，並無任何不
    能注意之情事，竟疏未注意，不慎撞倒適正跨越道路之行人
    羅景琦，使羅景琦受有頭部損傷、頸椎損傷、右脛骨與腓骨
    之間開放性骨折及肺炎等傷害（迄今仍昏迷不醒）。因認被
    告涉犯刑法第284 條第1 項之過失傷害罪嫌云云。
二、按犯罪事實應依證據認定之，無證據不得認定犯罪事實。又
    不能證明被告犯罪者，應諭知無罪之判決，刑事訴訟法第15
    4 條第2 項、第301 條第1 項分別定有明文。又事實之認定
    ，應憑證據，如未能發現相當證據，或證據不足以證明，自
    不能以推測或擬制之方法，為裁判基礎；又認定犯罪事實所
    憑之證據，雖不以直接證據為限，間接證據亦包括在內，然
    而無論直接證據或間接證據，其為訴訟上之證明，須於通常
    一般之人均不致有所懷疑，而得確信其為真實之程度者，始
    得據為有罪之認定，倘其證明尚未達到此一程度，而有合理
    之懷疑存在而無從使事實審法院得有罪之確信時，即應由法
    院為諭知被告無罪之判決（最高法院院40年台上字第86號、
    76年台上字第4986號判例同此意旨）。另按刑法上之過失者
    ，係指行為人按其情節應注意，並能注意而不注意，或行為
    人對於構成要件事實，雖預見其發生而確信其不發生者而言
    ，刑法第14條定有明文，是刑法上過失行為之成立，應以行
    為人對該過失行為所生之構成要件結果、因果歷程有客觀之
    預見可能性及主觀預見可能性，且行為人基於此預見之可能
    性，另無客觀不可避免之情形者，而有違反客觀上之注意義
    務而致構成要件事實發生，始足當之。
三、公訴意旨認被告乙○○涉犯前揭罪嫌，無非係以：（一）被
    告乙○○於警詢及偵查中之供述。（二）代行告訴人丙○○
    於偵查中之指述。（三）證人羅景輝之證述。（四）長庚紀
    念醫院診斷證明書、道路交通事故現場圖、道路交通事故調
    查報告表(一)、(二)、桃園縣政府警察局大園分局現場勘查初步
    報告表、道路交通事故照片黏貼紀錄表等件，資為論據。惟
    訊據被告乙○○固坦承有於前揭時地，駕駛小客車與被害人
    羅景琦發生相撞之事實，然堅詞否認有何過失傷害之犯行，
    辯稱：當時對向有四台來車，其車速不快，被害人羅景琦突
    從對向車群中穿出闖入伊車道，伊根本不及反應即撞上被害
    人，伊並無過失等語。經查：
（一）依卷附之道路交通事故現場圖及現場照片所示，被告駕駛
      之自用小客車所行駛之桃園縣觀音鄉○○路往草漯方向有
      一個車道，被告之自用小客車與被害人羅景琦發生車禍碰
      撞後，在現場羅景琦所掉落之帽子係在被告所行駛之車道
      上，且被告所駕駛車輛最後停止之車頭位置係停在對向車
      道（即桃園縣觀音鄉○○路往新坡方向），車頭距離對向
      車道道路邊線2.6公尺，與被害人羅景琦所掉落帽子之直
      線距離約6公尺，顯見被告於案發當時之車速應不快，否
      則被害人帽子掉落之距離絕非僅約6公尺之遠而已。又鑑
      定證人即臺灣省桃園縣區車輛行車事故鑑定委員會委員陳
      增祥於原審審理時亦證稱：本件經鑑定委員會商議結果認
      案發當時是11月11日下午6時10分許，天色已經暗了，由
      雙方陳述可知道當時車流量大，且行人（即被害人羅景琦
      ）是從對向4部車陣中穿越到被告之車道上，此可由發生
      事故後之停車位置、地上散落物等情形可知被告並無充裕
      之時間做防範，因被告停車之位置與被害人羅景琦帽子散
      落位置僅距離6公尺，表示被告車速不快，且被告有閃避
      行為等語（見原審卷第28頁至第29頁），而被告亦自承
      當時之駕車速度為45公里等語（見偵查卷第5頁），亦未
      超越案發地點之時速50公里限制（見偵查卷第18頁之道路
      交通事故調查表(二)），益徵被告於案發時之車速並非快速
      。雖現場目擊證人甲○○於本院原審理時證稱：案發當時
      被告駕車速度蠻快的，而且車輪快要越過中線，後來撞到
      被害人，被害人整個飛起來等語（見本院卷第31頁），姑
      不論證人甲○○與被害人及代行告訴人等係舊識，於本院
      審理之前從未到庭作證，此次係應代行告訴人之請求出庭
      作證，其證詞難免偏頗之虞，且其前揭所述並無相關證據
      可以佐證，且與案發現場遺留跡證所推得之結論不符，況
      行車之速度亦非證人得以目測而得之，是證人甲○○之前
      開證詞尚不得為被告不利之認定。
（二）又被告自始均辯稱：案發當時，對向有四輛來車，因為天
      色昏暗，四輛來車均有開大燈，其中一輛開遠光燈，影響
      伊之視線，伊因擔心會有行人衝出來，故有踩煞車減速，
      但當時與對向來車會車後，就看到被害人闖入伊車道前方
      ，伊緊急煞車，並將方向盤往左偏轉，但因距離太近，就
      撞到被害人等語（見偵查卷第4頁至第5頁、第34頁；原審
      卷第15頁至第16頁）。核與證人羅景輝於警詢中證述，當
      時雙向都有車輛經過，往新坡方向有二輛汽車開著遠光燈
      ，被害人等到車輛通過後，行走穿越馬路通過往新坡方向
      之車道，因往草漯方向也有兩輛汽車行駛過來，被害人就
      站在道路中線上，等車輛通行後，就以比行走稍快之速度
      穿越往草漯方向之車道等語（見偵查卷第12頁、第13頁）
      大致相符。堪認被告行駛至車禍撞擊地點時，對向車道確
      有車輛開啟遠光燈，因而影響其行車視線無訛。
（三）復參酌臺灣省桃園縣區車輛行車事故鑑定委員會之鑑定意
      見：「行人羅景琦夜晚穿越道路時，疏未注意看清左右無
      來車小心穿越，為肇事原因；乙○○無肇事因素。」另臺
      灣省車輛行車事故覆議鑑定委員會之鑑定意見亦認：「承
      囑覆議乙○○與行人羅景琦行車事故鑑定一案，經本會第
      2194次會議依卷附跡證資料研議結論，照桃園縣區車鑑會
      之鑑定意見」等情，有臺灣省桃園縣區車輛行車事故鑑定
      委員會以96年8月31日桃縣行字第0965202411號函送鑑定
      意見書、臺灣省車輛行車事故覆議鑑定委員會96年10月8
      日府覆議字第0966203175號函各1件附卷可稽（見原審96
      年度壢交簡字第1763號卷第26頁至第29頁、第43頁）。顯
      見本件交通事故之發生，被告並無足夠之反應時間防範被
      害人突然從車道穿出，並於看到被害人時能立即反應而煞
      車，被告應已盡其相當之注意義務。
（四）綜上所述，本件被害人係由車陣中連續穿越案發地點之雙
      向車道至道路中線，並另以較行走稍快之速度闖入案發地
      點，而被告駕駛之車輛亦同時駛至案發地點，適逢對向車
      道車輛開啟遠光燈，因而影響被告之行車視線，至發現被
      害人時，已不及反應，縱已立即煞車，亦無法防止車禍之
      發生，而被告係正常行駛於車道，依據道路現場圖所繪被
      告駕駛車輛最後之停止位置及被害人羅景琦帽子最後掉落
      之距離，亦知被告當時之車速並不快，且有向左閃避之動
      作，是本案被告已盡其注意之義務，且客觀上亦不可避免
      結果之發生，難認被告於車禍發生時，有何疏未注意車前
      狀況之過失情形。此外，復查無其他積極證據足資證明被
      告有公訴意旨所指之過失犯行，既不能證明被告犯罪，自
      諭知無罪之判決。
四、原審以不能證明被告犯罪，而諭知被告無罪之判決，其認事
    用法，核無違誤，檢察官上訴意旨，仍以被告駕車未盡相當
    注意義務，仍應負過失責任云云，指摘原判決不當，並無理
    由，應駁回之。
五、據上論斷，應依刑事訴訟法第368 條，判決如主文。
本案經檢察官陳國鳴到庭執行職務。
中    華    民    國    97    年    3     月    6     日
                  刑事第三庭審判長法  官  蔡秀雄
                                  法  官  許文章
                                  法  官  謝靜恒
以上正本證明與原本無異。
不得上訴。
                                  書記官  陳珮茹
中    華    民    國    97    年    3     月    6     日


司法院資訊處製作；財團法人民間司法改革基金會備份。
